【裁判字號】    89,上易,3320
【裁判日期】    900120
【裁判案由】    傷害
【裁判全文】
臺灣高等法院刑事判決                          八十九年度上易字第三三二○號
    上  訴  人
    即  被  告  甲○○
    選任辯護人  胡坤佑
右上訴人因傷害案件，不服台灣士林地方法院八十八年度易字第一四六九號中華民國
八十九年七月十一日第一審判決（起訴案號：台灣士林地方法院檢察署八十八年度偵
續字第五五號），提起上訴，本院判決如左：
    主  文
上訴駁回。
    事  實
一、甲○○於民國七十六年間曾因竊盜及偽造文書案，經本院判處有期徒刑八月、五
    月，合併定執行刑為十月確定，嗣經本院裁定減刑為有期徒刑五月，於七十七年
    四月二十二日執行完畢；又於七十八年間因竊盜案，經本院判處有期徒刑十月，
    於八十年二月二十五日執行完畢；又於八十五年間因賭博案，台灣台北地方法院
    台北簡易庭判處罰金九百元，於八十六年八月八日繳清罰金執行完畢（不構成累
    犯）。
二、緣因陳悅記祭祀公業之前任管理人陳光臨不滿同一派下員庚○○就該祭祀公業於
    八十七年十一月十四日所舉行之第二次派下大會出席費領款名冊之處理方式，於
    同年十二月二十三日下午五時三十分許該祭祀公業相關人員在台北市大同區○○○路三○○號三樓「菊元餐廳」召開討論有關帳目審核及預定新舊任管理人移交
    事宜之會議。甲○○及乙○○陪同陳光臨（另案起訴）前往上開會場，由甲○○
    與乙○○先在開會之房間外一公尺處等候，迨庚○○到達開會之房間內時，陳光
    臨即質疑前開名冊上有未加蓋派下印章等情，雙方進而發生嚴重之口角爭執。詎
    甲○○見此情狀，竟不知警惕，不久，甲○○竟與乙○○二人便先後進入該房間
    與陳光臨（另案起訴）共同基於傷害之犯意，由乙○○先出拳毆打庚○○，再由
    甲○○持玻璃杯敲擊庚○○頭部，致庚○○因此受有頭皮裂傷四公分乘以○‧三
    公分乘以○‧七公分、右眉瘀傷一公分乘以一公分、右眼眶瘀傷三公分乘以三公
    分及框鼻樑瘀傷一公分乘以一公分等傷害，陳光臨因見庚○○受傷後，便高喊「
    好了」、「走了」，乙○○和甲○○見狀即收手，三人便一起離去。
二、案經庚○○告訴及台北市政府警察局大同分局報請臺灣士林地方法院檢察署檢察
    官偵查起訴。
    理  由
一、訊之上訴人即被告甲○○矢口否認有右揭傷害犯行，辯稱：伊係因壬○○告知要
    開會，欲拿委任書給祭祀公業之管理員簽名，進入時告訴人庚○○正拿椅子要摔
    過來，伊有伸手去檔，但未持玻璃杯敲庚○○頭部云云。
二、經查：
    (一)被告甲○○、乙○○及陳光臨三人基於共同傷害之犯意聯絡，由乙○○先出拳
      毆打庚○○，再由被告甲○○持玻璃杯敲擊庚○○頭部，致庚○○因此受有前
      揭傷害後，陳光臨因見庚○○受傷後，便高喊「好了」、「走了」，被告甲○○和乙○○見狀始收手，三人便一起離去等事實，迭據告訴人庚○○指述綦詳
      ，並有告訴人提出之台北市立中興醫院甲種診斷證明書在卷足憑（見八十八年
      度偵續字第五五號卷第十七頁）。
    (二)再參酌左列目擊證人之證詞，益證告訴人庚○○之指訴與事實相符，詳述如後
      ：
      1.目擊證人即新任管理人丙○○證稱：「當時先後有二人衝進來，第一個人有
        打庚○○，另外壹個也往庚○○那邊衝過去」（見本院卷第五十頁）。
      2.目擊證人即告訴人之兄壬○○於偵查中證稱：「甲○○跑進來，拿玻璃杯打
        庚○○頭部」（見八十八年度偵續字第五五號卷第四十一頁），於本院調查
        時又證述：「頭壹個就是陳光臨進來與庚○○吵架，爭吵過程中，乙○○就
        出聲叫庚○○客氣一點，說陳光臨是他老闆，庚○○問他是什麼人，他說是
        陳光臨的工人，乙○○就出手打庚○○，混亂中，甲○○就進來拿起杯子打
        庚○○的頭部，致庚○○流血」（見本院卷第五十三頁）。
      3.目擊證人己○○於八十八年五月十二日偵查中證稱：「甲○○跑進來，拿玻
        璃杯打庚○○頭部」（見八十八年度偵續字第五五號卷第三十五頁反面）。
        己○○於本院調查時又證稱：「當天我與庚○○一起進去餐廳時，就聽到陳
        光臨問庚○○說印章蓋不好的事時，才再說當中就有壹個人衝進來推了庚○○壹把，庚○○退到房間後面的角落，庚○○問對方我們開會你進來做什麼
        ，他說陳光臨是他的董事長，就出手打庚○○，庚○○被他打的昏頭轉向，
        大家趕快拉開他們，又進來壹個比較高的人進來拿起玻璃杯敲庚○○的頭，
        庚○○流血後，我扶他去就醫，後來人家告訴我比較高的是甲○○，我後來
        看得的確是甲○○沒錯」（見本院卷第五十四、五十五頁）。
      4.目擊證人丁○○證稱：「庚○○是後來才到的，他來時與陳光臨為了簽名的
        事有爭吵，乙○○就進來問陳光臨為何與他董事長大小聲就出手打庚○○，
        我們就上前拉開他們，這時甲○○就衝進來，也是要打庚○○，大家趕快去
        支開他們，沒有注意他有無用杯子敲庚○○的頭」（見本院卷第五十四頁）
        。
      5.目擊證人戊○○證稱：「我當天是去開會，看到陳光臨與庚○○在吵，我抱
        住陳光臨不讓他們吵，當時看到三、四個人衝進來，但不知是誰」、當天有
        看到一個人拿杯子敲庚○○，後來我才知道他叫甲○○」（見本院卷第五十
        一、五十二頁）。
      6.目擊證人辛○○證稱：「後來我看到甲○○的委託書在地上，我拿起給甲○○（見本院卷第四十八頁）。
    (三)雖然被告甲○○於偵、審中均辯稱係因壬○○通知前來開會，且當天是要祭祀
      公業之管理人簽委任書云云，然已為證人壬○○於偵查中所否認：「伊並無通
      知甲○○參加本次會議」（見八十八年九月十六日偵訊筆錄），且當日陳悅記
      祭祀公業召開會議所討論之議題僅限於關於帳目審核及預定新舊管理員移交事
      項、日期等情，並不包括被告所述之委任調查土地被侵占事項，亦有該祭祀公
      業八十七年第九次管理委員通知及會議記錄影本各一份在卷可稽。又按被告甲○○自承先於被告乙○○與陳光臨到達菊元餐廳（見本院八十九年六月二十七
      日之審判筆錄），卻未利用會議開始前之時間，拿出委託書請祭祀公業之管理
      人簽名，而僅先和被告乙○○共同坐於開會房間之門口外一公尺處，待聽聞陳
      光臨與告訴人發生言語爭執後，再和被告乙○○先後進入房間內加入衝突爭執
      之場面，則被告甲○○所辯，實與常情有違。
    (四)又原審於徵得被告甲○○及告訴人庚○○之同意接受測謊後，委請法務部調查
      局以科學之方法與專業之儀器鑑定被告甲○○及告訴人庚○○對於受測問題之
      情緒波動反應，而鑑定結果亦謂：
      1.甲○○稱：
        (1)當天你不是經陳光臨之邀而去菊元料理店圍事的；
        (2)你沒有持玻璃杯敲擊庚○○的頭部。
        經以控制問題法及混合問題法測試結果均呈情緒波動反應，應係說謊。
      2.庚○○稱：
        (1)當天毆打渠的人是陳光臨率至現場的；
        (2)甲○○有持玻璃杯敲擊渠的頭部；
        (3)渠係於遭毆打後持椅子防衛而非用以攻擊。
        經以控制問題法及混合問題法測試結果無情緒波動反應，應未說謊。
      復有法務部調查局八十九年三月六月陸(三)字第八九○一一二三八號鑑定通知
      書附卷可佐（見原審卷第九十一頁）。
    (五)綜上所述，足見被告甲○○上開所辯，不足採信。至於證人陳錫焰證稱：庚○○拿起椅子要打乙○○，甲○○進來搶住云云（見原審卷第八十頁），縱然屬
      實，被告甲○○亦無法卸其傷害之刑責，是仍不足為被告有利之證據。另內政
      部警政署刑事警察局刑紋字第一七三七三二號鑑驗報告結果因「顯現之指紋
      ，因紋線不清晰、特徵點不足，無法比對」，據此固無法直接證明被告甲○○
      有持杯子敲打告訴人之事實，但由上開事證，可知被告確有持玻璃杯敲擊告訴
      人，故該鑑定報告亦不得為被告有利之認定。本件事證明確，被告犯行堪以認
      定。
三、核被告甲○○所為，係犯刑法第二百七十七條第一項之傷害罪。被告甲○○與陳
    光臨、乙○○就上開傷害犯行，有犯意之聯絡及行為之分擔，皆為共同正犯。原
    審因而援引刑法第二百七十七條第一項、第二十八條、第四十一條，罰金罰鍰提
    高標準條例第一條前段、第二條之規定，並審酌被告甲○○之素行、僅因細故即
    參與聚眾傷害告訴人、對於社會治安之影響程度不小、告訴人受傷害程度、迄今
    未與告訴人達成和解，及被告甲○○犯罪後否認犯行、態度不佳等一切情狀，量
    處有期徒刑四月，並諭知以三百元折算一日之易科罰金折算標準，認事用法核無
    違誤，所處之刑亦屬適當，被告甲○○上訴意旨仍執前詞否認犯罪，指摘原判決
    關於被告甲○○部分不當，為無理由，應予駁回。
據上論斷，應依刑事訴訟法第三百六十八條，判決如主文。
本案經檢察官楊楚猛到庭執行職務。
中      華      民      國    九十      年      一      月     十九     日
                              臺灣高等法院刑事第二十庭
                                  審判長法  官  葉  麗  霞
                                        法  官  黃  瑞  華
                                        法  官  余  來  炎
右正本證明與原本無異。
不得上訴。
                                        書記官  黃  麗  玲
中    華    民    國     九十     年        一      月       三十       日
附錄本案論罪科刑法條全文
刑法第二百七十七條第一項
傷害人之身體或健康者，處三年以下有期徒刑、拘役或一千元以下罰金。
犯前項之罪因而致人於死者，處無期徒刑或七年以上有期徒刑；致重傷者，處三年以
上十年以下有期徒刑。


司法院資訊處製作；財團法人民間司法改革基金會備份。
